【裁判字號】    96,交易,738
【裁判日期】    970430
【裁判案由】    過失致死等
【裁判全文】
臺灣臺中地方法院刑事判決             96年度交易字第738號
公  訴  人  臺灣臺中地方法院檢察署檢察官
被      告  丙○○
輔  佐  人  甲○○
上列被告因過失致死等案件，經檢察官提起公訴（96年度偵字第
19474 號），本院判決如下：
    主  文
丙○○服用酒類，不能安全駕駛動力交通工具而駕駛，處有期徒
刑肆月；又因過失致人於死，處有期徒刑柒月。應執行有期徒刑
玖月。
    事  實
一、丙○○於民國96年5 月4 日3 時許，飲酒後已達不能安全駕
    駛動力交通工具之程度，仍駕駛車牌號碼GX-1733 號自用小
    客車搭載乘客劉邁行駛於道路上。嗣於同日4 時4 分許，丙
    ○○駕車沿臺中縣東勢鎮○○路與東勢大橋交界之河邊道路
    ，由西往東方向欲駛入同鎮○○路時，本應注意車前狀況，
    並隨時採取必要之安全措施。而依當時天候晴、夜間無照明
    、柏油路面、乾燥、無缺陷、無障礙物、視距良好，無不能
    注意情事，竟疏未注意，且因酒後操控力不佳，不慎以右前
    車頭撞及河邊道路與豐勢路口之水泥護欄左側，猛烈撞擊力
    下，致車輛順時針轉向180 度，副駕駛座之劉邁因而受有顱
    內出血等傷害，經送醫急救，於96年5 月4 日7 時33分許，
    不治死亡。丙○○經抽血測得其血液中所含酒精濃度達358m
    g/dl，換算呼吸酒測值為所含酒精成份每公升1.79毫克。
二、案經劉邁之父丁○○訴請及臺灣臺中地方法院檢察署檢察官
    自動檢舉偵查起訴。
    理  由
壹、程序方面：
一、按除刑事訴訟法第159 條之1 至之3 之情形外，下列文書亦
    得為證據：二除顯有不可信之情況外，從事業務之人於業務
    上或通常業務過程所須製作之紀錄文書、證明文書。刑事訴
    訟法第159 條之4 第2 款定有明文。查卷附東勢鎮農會附設
    農民醫院血清檢驗報告單，係該醫院相關人員，於受理車禍
    急診病患時，均會進行抽血檢驗一節，業據臺中縣警察局交
    通隊東勢小隊警員戊○○於本院證稱：車禍案件移送到醫院
    後，醫院都會先作抽血檢測等語甚詳（詳本院卷125 頁）。
    是該等檢驗報告單係屬醫療人員於執行醫療業務時所製作之
    文書，且經科學儀器檢驗，難認有何不可信情形，顯有證據
    能力甚明。至於輔佐人於本院表示：被告車禍受雖然受傷，
    但意識仍相當清楚，對警察調查亦相當配合，無抗拒呼氣酒
    測行為及意思。警方將被告送入醫院時，在未經法官或檢察
    官許可，或經被告同意，擅令醫院趁機施以侵入性之抽血行
    為，係已超出警方證據調查之合法性，違反刑事訴訟法第20
    5 條之1 規定，因而無證據能力云云。然按汽車駕駛人肇事
    拒絕接受或肇事無法實施第一項測試之檢定者，應由交通勤
    務警察或依法令執行交通稽查任務人員，將其強制移由受委
    託醫療或檢驗機構對其實施血液或其他檢體之採樣及測試檢
    定。道路交通管理處罰條例第35條第5 項定有明文，查證人
    戊○○於本院證稱：測量車禍現場完畢後，我到醫院，問醫
    師被告當時意識為何，醫師回答說被告意識模糊等語甚詳（
    詳本院卷125 頁）。如此觀之，被告車禍肇事後，經送往東
    勢鎮農會附設農民醫院時，經該院醫師認被告意識模糊，因
    予抽血檢測，應可認定。是該院相關人員對被告實施抽血檢
    測，於法有據，且難認有何刻意違反刑事訴訟程序之惡意存
    在。是輔佐人以上開理由，認該檢驗報告單無證據能力，自
    非可採。
二、次按被告以外之人於審判外之言詞或書面陳述，除法律有規
    定者外，不得作為證據。被告以外之人於審判外之陳述，雖
    不符刑事訴訟法第159 條之1 至4 之規定，而經當事人於審
    判程序同意作為證據，法院審酌該言詞陳述或書面陳述作成
    時之情況，認為適當者，亦得為證據。刑事訴訟法第159 條
    第1 項、第159 條之5 第1 項分別定有明文。本件檢察官指
    出之證明方法，除上開東勢鎮農會附設農民醫院血清檢驗報
    告單外，被告均同意作為證據，本院審酌該言詞及書面陳述
    作成之情況，認為適當，得為證據，併此敘明。
貳、實體方面：
一、被告於上揭時、地，酒醉搭載被害人劉邁，駕駛車號GX-173
    3 號自小客車，行駛於臺中縣東勢鎮○○路與東勢大橋交界
    之河邊道路，不慎以其自小客車右前車頭撞及河邊道路與豐
    勢路口之水泥護欄左側，致使被害人劉邁因顱內出血不治死
    亡等情，業據其於本院審理時坦承不諱（詳本院卷127 頁）
    ，核與告訴人丁○○於警詢及檢察官訊問時指訴情節相符，
    並經證人戊○○到庭證述屬實，復有道路交通事故現場圖、
    調查報告表(一)、(二)、現場照片12張、員警職務報告、東勢鎮
    農會附設農民醫院血清檢驗報告單及刑法第185 條之3 案件
    測試觀察紀錄表等在卷可稽。而被害人劉邁因本件車禍，導
    致顱內出血不治死亡，亦經臺灣臺中地方法院檢察署檢察官
    ，督同法醫相驗屬實，製有相驗屍體證明書及檢驗報告書在
    卷可憑。是被告駕駛自小客車肇事，致被害人劉邁死亡之事
    實，應可認定。次按汽車駕駛人飲用酒類其吐氣所含酒精濃
    度超過每公升0.25毫克者，不得駕車；汽車行駛時，駕駛人
    應注意車前狀況，隨時採取必要安全措施，道路交通安全規
    則第114 條第2 款及第94條第3 項分別定有明文。被告經正
    常程序考領駕照，為有駕駛經驗者，對上開交通安全規則，
    應知之甚詳，亦為其應注意事項。而肇事當時天候晴、夜間
    無照明、柏油路面、乾燥、無缺陷、無障礙物、視距良好，
    此有前開道路交通事故調查報告表載明可考，顯無不能注意
    情事，竟疏未注意，致肇本件車禍，被告應有過失甚明。又
    被害人劉邁確因本件車禍喪生，亦如前述，被告上開過失行
    為，與被害人劉邁死亡結果間，具有相當因果關係。從而，
    本件被告過失致死犯行，事證明確，堪以認定。
二、按行為後法律有變更者，適用行為時之法律，但行為後之法
    律有利於行為人者，適用最有利於行為人之法律，為刑法第
    2 條第1 項所明定。查刑法第185 條之3 業於97年1 月2 日
    修正公布，自同年月4 日起施行，修正前之舊法規定：「服
    用毒品、麻醉藥品、酒類或其他相類之物，不能安全駕駛動
    力交通工具而駕駛者，處一年以下有期徒刑、拘役或三萬元
    以下罰金」，新法則修正為：「服用毒品、麻醉藥品、酒類
    或其他相類之物，不能安全駕駛動力交通工具而駕駛者，處
    一年以下有期徒刑、拘役或科或併科十五萬元以下罰金」，
    經予比較後，修正後之新法並未較有利於被告，故本件應依
    刑法第2 條第1 項前段，適用修正前之舊法論科。核被告所
    為，係犯修正前刑法第185 條之3 之公共危險及同法第276
    條第1 項之過失致死等罪。其所犯上開二罪間，犯意各別、
    罪名互殊，應予分論併罰。又按汽車駕駛人，酒醉駕車，因
    而致人死亡，依法應負刑事責任者，加重其刑至2 分之1 。
    道路交通管理處罰條例第86條第1 項定有明文。爰就被告過
    失致死罪部分依道路交通管理處罰條例第86條第1 項規定，
    加重其刑。爰審酌被告前於96年間，因酒醉駕車案件，經法
    院判處罰金62,000元確定，竟仍不知悔改，酒醉駕車搭載被
    害人劉邁，復疏未注意車前狀況，以致肇事，造成被害人劉
    邁死亡，自有必要就其酒醉駕車犯行部分，酌予加重量刑，
    及犯後仍未與被害人家屬達成和解，暨犯罪後坦承犯行等一
    切情狀，各量處如主文所示之刑，併定其應執行刑。
據上論斷，應依刑事訴訟法第284 條之1 、第299 條第1 項前段
，刑法第276 條第1 項、第51條第5 款、第2 條第1 項前段、修
正前刑法第185 條之3 ，道路交通管理處罰條例第86條第1 項，
刑法施行法第1 條之1 ，判決如主文。
本案經檢察官乙○○到庭執行職務
中    華    民    國    97    年    4     月    30    日
                  刑事第十六庭  法  官  柯志民
上正本證明與原本無異。
如不服本判決，應於收受送達後10日內向本院提出上訴書狀（應
敘述具體理由並附繕本）。
上訴書狀如未敘述理由，應於上訴期間屆滿後20日內補提理由書
於本院。
                                書記官  賴亮蓉
中    華    民    國    97    年    4     月    30    日
論罪之法條全文：
修正前刑法第185條之3
服用毒品、麻醉藥品、酒類或其他相類之物，不能安全駕駛動力
交通工具而駕駛者，處一年以下有期徒刑、拘役或三萬元以下罰
金。
刑法第276條：
因過失致人於死者，處二年以下有期徒刑、拘役或二千元以下罰
金。
從事業務之人，因業務上之過失犯前項之罪者，處五年以下有期
徒刑或拘役，得併科三千元以下罰金。


司法院資訊處製作；財團法人民間司法改革基金會備份。
